【裁判字號】    90,訴,276
【裁判日期】    901017
【裁判案由】    返還消費借貸
【裁判全文】
臺灣花蓮地方法院民事判決                            九十年度訴字第二七六號
    原      告  第一商業銀行股份有限公司花蓮分行
    法定代理人  丁○○
    訴訟代理人  戊○○
    被      告  丙○○
    被      告  乙○○
    被      告  甲○○
右當事人間請求返還消費借貸事件，本院判決如左：
    主    文
被告應連帶給付原告新台幣佰玖拾萬元及如附表所載之利息、違約金。
訴訟費用由被告連帶負擔。
本判決第一項於原告以新臺幣壹佰拾萬元為被告供擔保後，得假執行。
    事    實
壹、原告方面：
一、聲明：
    除供假執行擔保之金額外，如主文所示。
二、陳述：
（一）被告丙○○於民國八十九年二月十二日起，邀其餘被告為連帶保證人向原告借
      款三筆，一百萬元、一百萬元、二百二十萬元，約定借款期限為二年、一年、
      一年，按月付息各按百分之九、百分之九點三三五、百分之八點五八計付，並
      約定如有逾期付息即喪失期限利益應即全部清償，遲延履行時除仍按約定利率
      計遲延利息外，逾期在六個月以內，按上開利率一成，逾期超過六個月以上部
      份照約利率二成加付違約金。被告除清償部份本金外，尚欠本金佰玖拾萬及
      如附表所示之利息、違約金等迄未清償，迭經催討置之不理，為此提起本訴。
（二）借款及約定書上都有被告等人的用印。並且印鑑卡上已明確記載法律效果，都
      經由被告等人同意才簽名。九十年二月二十日到期一百萬是當時到期沒有辦法
      還款，辦理展期。三筆借據中都有被告印鑑，被告等應負連帶賠償責任。
三、證據：提出借據三件、借款展期約定書一件、保證書三件、印鑑卡一件（均影本
    ）、授信明細查詢單一紙為證。
貳、被告方面：
一、聲明：
    原告之訴及假執行聲請駁回。
二、陳述：
（一）被告甲○○：
      被告甲○○為被告丙○○之借款連帶保證人，僅保證一百萬元，被告丙○○已
      清償一百萬元，原告同意被告丙○○於九十年二月二十二日到期之借款展延至
      九十一年三月二十二日還款。原告所提借款借據都沒有連帶保證人簽名。原告
      允許被告丙○○延期清償也沒有經過連帶保證人同意。原告應向主債務人請求
      ，再向保證人請求。被告甲○○以門牌號碼花蓮市○○街一之一號房屋及坐落
      之基地花蓮市○○段一０三二地號土地，提供擔保設定抵押權一百四十萬元，
      足證被告甲○○擔保之借款為一百萬元，約定書是今年五月份原告拿到台北要
      我補簽的，當時他們說原來那一份遺失要我補簽。當時我因為與原告有金錢來
      往所以還是簽名。並且這一份的印鑑與八十七年原始借款書的印鑑不一樣。八
      十七年借款約定書我有親自簽名蓋章，約定書上面的章我是委託乙○○保管，
      是他蓋的。八十九年時我把壹佰萬還清，我要求原告給予清償證明，但是原告
      不同意。後來丙○○又重新向原告借了本案的錢，當時我們與原告爭執，但是
      因為與原告有金錢來往就沒有下文。借據及展延同意書不是我簽的，但是我印
      章等放在乙○○那邊，授權他們使用。
（二）被告丙○○、乙○○（丙○○之訴訟代理人）：
      我確實有借款，但是現在無能力清償。被告甲○○印章放在我那邊，同意代簽
      名，沒有限定範圍。
三、證據（被告甲○○提出）：提出借據三紙、借款展期約定書一件、土地所有權狀
    一件、土地登記謄本、存款明細一件（均影本）為證。並聲請命原告提出保證約
    定書原本。
    理    由
一、兩造爭執要旨：
    原告主張：
    被告丙○○於八十九年二月十二日起，邀其餘被告為連帶保證人向原告借款三筆
    ，一百萬元、一百萬元、二百二十萬元，約定借款期限為二年、一年、一年，按
    月付息各按百分之九、百分之九點三三五、百分之八點五八計付，並約定如有逾
    期付息即喪失期限利益應即全部清償，九十年二月二十日到期一百萬到期被告沒
    有辦法還款，辦理展期。爰訴請判決如聲明。
    被告甲○○抗辯：
    被告甲○○為被告丙○○之借款連帶保證人，僅保證一百萬元，被告丙○○已清
    償一百萬元，原告所提借款借據都沒有連帶保證人簽名。原告允許被告丙○○延
    期清償也沒有經過連帶保證人同意。原告應向主債務人請求，再向保證人請求。
    被告丙○○、乙○○對原告主張之事實不爭執。
二、(1)原告主張被告丙○○於八十九年二月十二日起，邀其餘被告為連帶保證人，向
      原告借款三筆，一百萬元、一百萬元、二百二十萬元，被告除清償部份本金外
      ，尚欠本金佰玖拾萬及如附表所示之利息、違約金等迄未清償，九十年二月
      二十日到期之借款一百萬，屆期被告無法清償而辦理展期之事實，提出借據三
      件、展期約定書一件、保證書三件、印鑑卡一件（均影本）、授信明細查詢單
      一紙為證。被告丙○○、乙○○對上開事實不爭執，被告甲○○則抗辯其為被
      告丙○○之借款連帶保證人，僅保證一百萬元，被告丙○○已清償一百萬元，
      原告同意被告丙○○於九十年二月二十二日到期之借款展延至九十一年三月二
      十二日還款。原告所提借款借據都沒有連帶保證人簽名。提出借據三紙、借款
      展期約定書一件、土地所有權狀一件、土地登記謄本、存款明細一件（均影本
      ）為證。
    (2)參酌被告乙○○陳述被告甲○○之印章由其保管，並同意由其代簽名，沒有限
      定範圍；被告甲○○亦陳稱印章放在乙○○處，並有授權其使用，而借款展期
      約定書之甲○○印章與借據及約定書中甲○○印章相符，且與被告甲○○留存
      於原告銀行之印鑑卡之印鑑相符，而被告甲○○授權被告乙○○使用之印章亦
      無限定授權範圍，是以前開借據、約定書、借款展期約定書既均蓋有被告甲○○之印章，且均有被告甲○○授權，該借據、約定書、借款展期約定書均為真
      正；再者，其內容記載之借款金額及利息、違約金約定，被告甲○○均列名為
      連帶保證人，經被告丙○○、乙○○不爭執，而被告甲○○簽訂之約定書第一
      條亦載有：本約定書所稱一切債務，係指立約人於現在（含過去所負現在尚未
      清償）及將來對貴行所負之票據、借款、墊款、保證等債務及其他債務，並包
      括其利息、遲延利息、違約金、損害賠償及其他有關費用。被告甲○○抗辯其
      保證範圍僅限於一百萬元，不足採信。
    (3)原告主張被告丙○○於八十九年二月二十二日向原告借款一百萬元之債務，經
      原告同意展期至九十一年三月二十二日，有借款展期約定書影本一件可考，被
      乙○○、丙○○亦不爭執，而該約定書亦蓋有被告甲○○之印章堪認為真正，
      已如前述，該借款展期既經連帶保證人之被告甲○○同意，被告甲○○對於該
      筆借款亦應負連帶保證人責任，該借款展期約定書載有：本借款展期約定書未
      約定事項，悉依借款人、連帶保證人另簽立之約定書及借款契據等辦理，是以
      被告自九十年四月四日未按期清償，依約定書第五條第一款規定視為全部到期
      。
    (4)綜上所述，原告主張堪信為真實。
三、原告依據借貸及連帶保證關係據以提起本訴，請求主文第一項所示金額，合於法
    律規定，應予准許。
四、原告陳明願供擔保請求宣告假執行，經核合於法律規定，爰酌定相當之擔保金額
    宣告之。
五、本案事證已臻明確，兩造其餘主張、陳述及所提之證據暨攻擊防禦之方法，均與
    本案判斷結果無影響，毋庸再予一一審酌；至於被告甲○○聲請命原告提出保證
    約定書原本，本院認本件事證已臻明確，而無調查必要，附此敘明。
六、據上論結：原告之訴為有理由，並依民事訴訟法第七十八條、第八十五條第二項
    、第三百九十條第二項，判決如主文。
中      華      民      國      九十    年      十      月     十七     日
                                    臺灣花蓮地方法院民事庭
~B法      官  林麗玉
右正本證明與原本無異。
如對本判決不服，應於送達後廿日內，向本院提出上訴狀（應抄附繕本）。
~B法院書記官  林揚奇
中      華      民      國      九十    年      十      月     十七     日


司法院資訊處製作；財團法人民間司法改革基金會備份。
